【裁判字號】    90,上更(一),666
【裁判日期】    900803
【裁判案由】    毒品危害防制條例等
【裁判全文】
臺灣高等法院刑事判決                          九十年度上更(一)字第六六六號
    上  訴  人
    即  被  告  甲○○
    指定辯護人  本院公設辯護人  王永炫
右上訴人因毒品危害防制條例等案件，不服臺灣板橋地方法院八十九年度重訴字第四
號，中華民國八十九年十一月十日第一審判決（起訴案號：臺灣板橋地方法院檢察署
八十八年度偵字第一九二九二號、第一九二九三號、第一九二九四號、第二五八六０
號、八十八年度毒偵字第二九七四號）提起上訴，判決後，經最高法院發回更審，本
院判決如左：
    主  文
原判決關於販賣第二級毒品暨定應執行刑部分均撤銷。
甲○○連續販賣第二級毒品，處有期徒刑柒年貳月，販賣第二級毒品所得財物新臺幣
伍仟元沒收之，如全部或一部不能沒收時，以其財產抵償之。
扣案第二級毒品安非他命伍小包（合計淨重共計肆點玖壹公克）沒收銷燬之。
    事  實
一、甲○○於民國（下同）八十三年間因恐嚇等案件，經臺灣板橋地方法院判處有期
    徒刑一年六月，緩刑五年；復於八十四年間因違反懲治盜匪條例及麻醉藥品管理
    條例、竊盜等案件，經臺灣臺北地方法院判處有期徒刑五年六月、七月、六月，
    經定其應執行刑為五年十月，經合併定其應執行刑為七年四月，於八十七年十月
    十六日假釋出獄，於假釋期間，猶不知悔改，明知安非他命為毒品危害防制條例
    列為第二級毒品，依法不得販賣、持有，竟基於非法販賣第二級毒品安非他命營
    利之概括犯意，於八十八年七月中旬、同年八月七日，在臺北板橋市○○街二一
    巷九號前，分別以新臺幣（下同）二千元及三千元不等之價格，連續二次販賣第
    二級毒品安非他命予乙○○，供其非法施用而牟利。嗣於八十八年八月十二日晚
    上二十一時左右，經協助警方查緝而佯裝安非他命買主丙○○以電話聯繫甲○○
    洽購安非他命事宜，表示欲以二萬元之價格購買安非他命十七公克，甲○○旋於
    同日二十三時五十分自攜安非他命，偕同友人楊肅華（不知情）、周英豪（僅隨
    同前往，均未參與本件犯罪）共乘由楊肅華所駕駛之車號ＩＶ─六二一一號自用
    小客車，前往臺北縣板橋市○○街二一巷九號二樓丙○○住處交易，為埋伏之台
    北縣警察局新店分局員警當場查獲而未遂，並於甲○○身上扣得其所有安非他命
    五小包（合計淨重共計四‧九一公克，包裝重一‧四四公克），進而查悉前情。
三、案經臺北縣警察局新店分局報請臺灣板橋地方法院檢察署檢察官偵查起訴。
    理  由
一、訊據上訴人即被告（下稱）甲○○矢口否認有何販賣安非他命犯行，並於本院審
    判中辯稱：渠沒有販賣安非他命予乙○○；亦沒有販賣予丙○○之意思，身上帶
    五小包安非他命係因剛買回來云云。
二、惟查：
    (一)右揭販賣安非他命予乙○○之事實，業據證人乙○○於八十八年八月十二日為
      警查獲時，於警訊中先供稱：「我於八十八年七月中旬左右，在板橋市○○街
      二十一巷九號前，向甲○○購買安非他命二仟元約一公克，第二次於八十八年
      八月七日晚上二十二時左右，在板橋市○○街二十一巷九號前向甲○○購買安
      非他命三千元˙˙˙」云云（見偵字第一九二九四號卷，第八頁反面），於偵
      查中復供稱：「（八十八年七月中及八月七日在板市○○街向甲○○買過安非
      他命？）是的，就是為警查獲時那二包均是向他買的，我一次向他買二包價錢
      每包二千元，我先後向他買過二次」云云（同上偵卷，第八三頁反面），故彼
      對於雙方交易之時間、地點等情節供述尚稱一致。至所購得安非他命之價格、
      數量、包裝，前後雖似有齟齬，惟本院衡酌安非他命係因各包裝之品質、重量
      不一，價格自有不同，故依前渠所稱「一公克二千元」、「三千元」，並未說
      明各該次如何分裝？各包實際重量？購置幾包？是其後指二包價錢每包二千元
      云云，尚難謂與前警訊證言有何相悖之處，是既證人所述向被告購買安非他命
      之事實並無二致，且證人乙○○為警查獲時，同時在其身上扣得安非他命二小
      包，此亦有臺北縣警察局新店分局執行逕行搜索結果報告書乙份附卷可證（同
      上偵卷，第三頁），則證人所稱被告販賣安非他命之情，誠然信而有徵。此外
      ，毒品危害防制條例於八十七年五月二十日修正後，施用安非他命者依法受觀
      察、勒戒處分或戒治處分後，均能獲得免刑之寬典，此乃眾所週知之事實，施
      用安非他命之犯罪嫌疑人，實已無須透過毒品來源之供述而邀得減刑之利益，
      故施用安非他命之犯罪嫌疑人除有該條例二十條第三項規定之情形，實則為求
      減刑而誣指他人為其毒品來源之可能性，已經不復存在，依一般經驗法則，苟
      非有重大嫌隙，絕不致誣攀他人如此重罪。經查，乙○○於本件查獲前，並未
      曾受有觀察勒戒、或強制治療之事實（無毒品危害防制條例二十條第三項之情
      形），業據證人乙○○於偵查中供述明確（同上偵卷，第六四頁反面），並有
      乙○○刑案資料作業個別查詢報表一份（同上偵卷，第四三至四四頁）在卷足
      憑；另被告與證人乙○○間，被告雖稱曾有口角（見原審卷，第一三四、一三
      五頁），惟並無法具體指證渠等有任何重大嫌隙，衡情證人應無故意誣攀被告
      犯罪，而自陷於誣告之危險。
    (二)又證人丙○○協助警方查緝販毒上手，向被告甲○○洽購安非他命之事實，業
      據證人丙○○於警訊、本院審訊中分別供稱：「我於八十八年八月十二日二十
      一時打電話予甲○○表示要向李購買安非他命十七公克，代價新台幣二萬元，
      李表示一拿到安非他命就到我住處，於是警方在我住處埋伏，於該日二十三時
      五十分甲○○等三人來到時逮捕．．．（見偵字一九二九四號卷，第七頁）」
      、「（當天晚上警察要你偽稱向甲○○買安非他命，要甲○○帶安非他命來？
      ）是的（見本院九十年七月二十日訊問筆錄，第六頁）」等語；證人周英豪於
      警訊中供稱：甲○○於（八十八年八月）十二日二十二時許，約我與楊肅華出
      來，李表示要我們陪他去板橋市○○路二一巷九號，是有人向甲○○購買安毒
      十七公克，代價新台幣二萬元，於是我們一起到該處。．．．甲○○販賣安非
      他命所得金錢，我與楊肅華沒有得到任何金錢或好處云云（見偵字一九二九四
      號卷，第十六頁反面）明確，核與被告甲○○於本院訊問中自承：（乙○○、
      丙○○、張建信當天被查獲後，警察要丙○○偽稱向你買安非他命，你接到電
      話後，說拿到安非他命就拿到他家去，才被查獲？）我是丙○○設計的沒錯云
      云等情相符一致，並自甲○○身上當場查扣白色結晶粉末五小包，而該等結晶
      粉末經原審送請法務部調查局檢驗，確係甲基安非他命（合計淨重共計四‧九
      一公克，包裝重一‧四四公克），此分別有前開臺北縣警察局新店分局執行逕
      行搜索結果報告書乙份、法務部調查局八十九年五月八日陸(一)字第八九０二
      八一三三號鑑定通知書附卷可佐（見原審卷，第三七頁），應堪採信。被告嗣
      於本院審理中雖辯稱：渠沒有販賣予丙○○之意思，身上帶五小包安非他命係
      因剛買回來云云（見本院九十年七月二十五日審判筆錄，第三、四頁），惟被
      告於警訊中已坦承有販賣安非他命予不特定人；又證人丙○○既於聯繫中表明
      係「購買」安非他命，被告旋於二至三小時後，即行攜帶非己一時所得施用安
      非他命之數量，前往證人丙○○之處所為警當場查獲，欲行販售予證人丙○○
      之事證甚明。故被告嗣後翻異前供，無非事後圖卸罪責之詞，不足採信。至被
      告所攜帶安非他命僅毛重六‧三五公克（含包裝重），不足證人丙○○所聯繫
      之十七公克，惟衡酌安非他命係警方嚴加查緝之目標，除非係販毒盤商有所積
      存，否則尚難在短時間覓得如此大量之安非他命，應屬合理推斷，且自證人丙○○與被告聯繫之警訊筆錄，甲○○尚表示「一拿到安非他命就到丙○○住處
      」，顯然斯時身上並無如此數量之安非他命，故其嗣後僅持毛重六‧三五公克
      之安非他命即前往交易，自非與常情有悖，尚不足為被告有利之認定。
    (三)又證人丙○○為配合警員查獲安非他命上源所為之購買行為，其雖無實際購買
      之真意，惟被告既有販賣之意圖，且依約攜帶毒品往至證人丙○○處所而行交
      易，顯然已著手實施非法販賣之行為，嗣因警員在場埋伏伺機逮捕，致雙方未
      能完成實際交易行為，仍無解於被告非法販賣第二級毒品未遂罪責（最高法院
      八十五年度第四次刑事庭會議決議要旨參照）。
    (四)另被告於八十八年十一月二十八日為警查獲時，經警採集其尿液送驗結果，確
      呈甲基安非他命陽性反應，有臺北縣衛生局八十八年十二月二十八日北縣衛六
      字第七八四三０號煙毒檢驗成績書乙紙附卷可證（毒偵字第二九七四號卷，第
      五０頁）；且於獲案之初，被告並無任何職業以資其經濟來源，此觀被告於臺
      北縣警察局新店分局警訊筆錄之被訊問人欄及相關陳述即明（見偵字一九二九
      四號卷，第一二頁）。故按一般施用安非他命者，通常因其施用而結識其他施
      用者，進而亦販賣牟利，以籌措、平衡財力等情，可知被告因此情而販賣安非
      他命，亦可合理認定。而參以毒品安非他命係價值高昂之違禁物，警方查緝甚
      嚴，衡情被告如非從中獲取利益，豈有甘冒遭查獲之危險而販賣予乙○○、丙○○之理？況被告甲○○於警訊中坦承曾以每台兩（三七‧五公克）一萬八千
      元至一萬九千元購得安非他命販賣及吸食止癮（折合每公克約四百八十元至五
      百零七元）（同上偵卷，第一三頁反面），核與證人乙○○於警訊中所證稱：
      每公克二千元云云，顯有相當之利差，則在被告嗣後堅詞否認有販賣安非他命
      犯行，本院無從查得實際各次販入後復行賣出之差價金額，惟依前揭所述，苟
      非有利可圖，被告當無輕易甘冒販賣安非他命重罪之風險，而出售安非他命予
      乙○○、丙○○之理，顯見其等確有販賣安非他命營利之意圖甚明。
    綜上所述，被告所辯並無販賣安非他命云云，無非事後諉責之詞，無可採信，是
    被告販賣安非他命犯行，亦堪認定。
三、核被告甲○○所為，係犯毒品危害防制條例第四條第二項之販賣第二級毒品既遂
    罪及同條例第四條第五項、第二項之販賣第二級毒品未遂罪。公訴人雖未就被告
    販賣安非他命予丙○○未遂部分起訴，惟本院審認此與已起訴販賣安非他命之部
    分，有裁判上一罪之連續犯關係，本院自得併予審酌，附此敘明。被告於販賣第
    二級毒品前之持有安非他命低度行為，應為販賣之高度行為所吸收，均不另論罪
    。又被告所為先後二次販賣安非他命既遂、一次販賣安非他命未遂之犯行，時間
    緊接，所犯係構成要件相同之罪，顯係出於概括犯意為之，為連續犯，應依刑法
    第五十六條之規定論以販賣安非他命既遂一罪，並加重其刑。
四、原審以被告販賣安非他命部分之犯罪事證明確，予以論科，固非無見。惟查：(1)
    證人丙○○為配合警員查獲安非他命上源所為之購買行為，其雖無實際購買之真
    意，惟被告既有販賣之意圖，且依約攜帶毒品往至證人丙○○處所而行交易，即
    該當於販賣第二級毒品未遂罪，原審未詳審究，致漏將併予審判，尚有未洽；(2)
    毒品危害防制條例第十九條第一項規定，犯第四條至第九條、第十二條、第十三
    條或第十四條第一項、第二項之罪者，其因犯罪所得之財物，均沒收之。係採義
    務沒收主義，原判決既認定被告販賣第二級毒品與乙○○二次，共得款五千元，
    竟未依上揭條例第十九條第一項諭知沒收，於法自有未合；(3)扣案之安非他命五
    包（合計淨重共計四‧九一公克），其用途係意圖販賣予證人丙○○，仍應於被
    告所犯販賣第二級毒品罪名項下宣告沒收，原審卻在施用第二級毒品部分諭知沒
    收，亦非允洽。被告上訴意旨猶執陳詞否認犯罪，雖無理由，惟原判決既有上開
    可議，自應由本院將原判決關於販賣第二級毒品暨定應執行刑部分撤銷予以改判
    。爰審酌被告屢因施用毒品案遭審判執行、或觀察勒戒，應已深知其害，竟為牟
    利而仍販賣安非他命予他人施用，影響國民健康甚鉅，犯後猶飾詞狡辯等一切情
    狀，量處如主文第二項所示之刑，以示懲儆。至被告販賣安非他命予乙○○二次
    所得共五千元，均應依毒品危害防制條例第十九條第一項沒收之，如全部或一部
    不能沒收時，以其財產抵償之；扣案之第二級毒品安非他命五小包（合計淨重共
    計四‧九一公克），為違禁物，亦併予依法宣告沒收銷燬之。
據上論斷，應依刑事訴訟法第三百六十九條第一項前段、第三百六十四條、第二百九
十九條第一項前段，毒品危害防制條例第四條第二項、同條例第四條第五項、第二項
、第十八條第一項、第十九條第一項，刑法第十一條、第五十六條，判決如主文。
本案經檢察官鄭龍照到庭執行職務。
中    華    民    國     九十     年       八       月         三       日
                              臺灣高等法院刑事第十庭
                                  審判長法  官  溫  耀  源
                                        法  官  林  銓  正
                                        法  官  黃  金  富
右正本證明與原本無異。
如不服本判決應於收受送達後十日內向本院提出上訴書狀，其未敘述上訴之理由者並
得於提起上訴後十日內向本院補提理由書（均須按他造當事人之人數附繕本）。
                                      書記官  江  采  廷
中    華    民    國     九十     年       八       月         六       日
附錄：本案論罪科刑法條全文
毒品危害防制條例第四條：
製造、運輸、販賣第一級毒品者，處死刑或無期徒刑；處無期徒刑者，得併科新臺幣
一千萬元以下罰金。
製造、運輸、販賣第二級毒品者，處無期徒刑或七年以上有期徒刑，得併科新臺幣七
百萬元以下罰金。
製造、運輸、販賣第三級毒品者，處五年以上有期徒刑，得併科新臺幣五百萬元以下
罰金。
製造、運輸、販賣專供製造或施用毒品之器具者，處一年以上七年以下有期徒刑，得
併科新臺幣一百萬元以下罰金。
前四項之未遂犯罰之。


司法院資訊處製作；財團法人民間司法改革基金會備份。
